臺灣高雄地方法院刑事附帶民事訴訟判決
　　　　　　　　　　　　　　　　　 110年度侵附民字第25號
原　　　告　AV000-A109277 （真實姓名年籍資料詳卷）
兼
法定代理人　AV000-A109277A（真實姓名年籍資料詳卷）
法定代理人　AV000-A109277E（真實姓名年籍資料詳卷）
被　　　告　張修尉

上列被告因違反兒童及少年性剝削防制條例等案件（本院110 年
度侵訴字第29號），經原告提起附帶民事訴訟，請求損害賠償，
本院判決如下：
    主  文
被告應給付原告AV000-A109277 新臺幣捌拾萬元，及自民國一一
○年十一月二十六日起至清償日止，按週年利率百分之五計算之
利息。
被告應給付原告AV000-A109277A新臺幣貳拾萬元，及自民國一一
○年十一月二十六日起至清償日止，按週年利率百分之五計算之
利息。
本判決第一項於原告AV000-A109277 以新臺幣貳拾柒萬元為被告
預供擔保後，得為假執行。但被告如以新臺幣捌拾萬元為原告AV
000-A109277預供擔保，得免為假執行。
本判決第二項於原告AV000-A109277A以新臺幣柒萬元為被告預供
擔保後，得為假執行。但被告如以新臺幣貳拾萬元為原告AV000-
A109277A預供擔保，得免為假執行。
    事實及理由
壹、程序部分
    按，性侵害犯罪防治法所稱性侵害犯罪，係指觸犯刑法第22
    1 條至第227 條、第228 條、第229 條、第332 條第2 項第
    2 款、第334 條第2 項第2 款、第348 條第2 項第1 款及其
    特別法之罪；又行政機關、司法機關及軍法機關所製作必須
    公示之文書，不得揭露被害人之姓名、出生年月日、住居所
    及其他足資識別被害人身分之資訊，性侵害犯罪防治法第2
    條第1 項、第12條第2 項分別定有明文。另性侵害犯罪防治
    法第12條所定其他足資識別被害人身分之資訊，包括被害人
    照片或影像、聲音、住址、親屬姓名或其關係、就讀學校與
    班級或工作場所等個人基本資料，性侵害犯罪防治法施行細
    則第6 條亦有明定。查，本案被告既因觸犯刑法第221 條第
    1 項之罪，經檢察官提起公訴，核與性侵害犯罪防治法第2
    條第1 項規定之性侵害犯罪定義相符，因本院所製作之本案
    判決係屬必須公示之文書，為避免被害人即原告代號AV000
    -A109277（99年5 月生，真實姓名年籍資料詳卷，下稱A 男
    童）、A 男童之母親AV000-A109277A（真實姓名年籍資料詳
    卷，下稱A 男童母親）、A 男童之父親AV000-A109277E（真
    實姓名年籍資料詳卷，下稱A 男童之父親）之身分遭揭露，
    依上開規定，對於其個人及家屬之姓名、年籍資料等足資識
    別身分之資訊，均予以隱匿，合先敘明。
貳、實體部分
一、原告主張：被告之母親劉燕如於民國108 年4 月起受僱於原
    告A 男童母親擔任管家與保姆之工作，被告因此入住原告A
    男童母親位於高雄市新興區之家中，並認識原告A 男童，嗣
    被告與劉燕如相處不睦，原告A 男童母親繼而收留被告，被
    告遂至108 年6 月間均暫住於原告A 男童母親之上址家中，
    協助照料原告A 男童及A 男童之雙胞胎姐姐AV000-A109277D
    （真實姓名年籍資料詳卷），被告並與原告A 男童同睡於一
    張罩有蚊帳之床上。原告A 男童之父親為日本人，正於日本
    工作，故上址家中僅居住有原告A 男童、原告A 男童母親及
    A 男童姐姐。詎被告明知原告A 男童為未滿12歲之兒童，竟
    於原告A 男童母親之上址家中，分別為下列侵權行為：
  ㈠基於成年人故意對兒童乘機性交之侵權行為故意，於108 年
    4 月至6 月間之某日晚上，在原告A 男童上址住處，趁原告
    A 男童熟睡而不知或不能抗拒之際，將原告A 男童之褲子及
    內褲褪至腿部，並將其生殖器自後方插入原告A 男童之肛門
    內1 次得逞。嗣因原告A 男童欲上廁所而醒來始發覺。
  ㈡基於成年人故意對兒童為乘機猥褻之侵權行為故意，於108
    年4 月至6 月間之某日晚上，在原告A 男童上址住處，趁原
    告A 男童熟睡而不知或不能抗拒之際，以手撫摸原告A 男童
    生殖器之方式為猥褻行為1 次得逞。嗣因原告A 男童欲喝水
    而醒來始發覺。
  ㈢基於對兒童為強制猥褻行為之侵權行為故意，於108 年4 月
    至6 月間之某日晚上，在原告A 男童上址住處，趁與原告A
    男童同睡之際，因原告A 男童不慎觸碰被告之生殖器，被告
    遂違反原告A 男童之意願，以強抓住原告A 男童左手之方式
    ，隔著褲子持續撫摸其生殖器約1 至2 分鐘後始停止。
  ㈣基於對兒童為恐嚇行為之侵權行為故意，於108 年4 月至6
    月間之某日，在原告A 男童上址住處，趁A 男童上廁所之際
    ，持A 男童家中之水果刀1 把，以刀背觸碰A 男童之生殖器
    ，作勢割掉A 男童之生殖器，以此方式加害A 男童之身體安
    全，致A 男童心生畏懼。
    被告所為之上開侵權行為，不法侵害原告A 男童之性自主權
    與免於恐懼之意思自由權，亦侵害原告A 男童之母基於父母
    身分所生之身分法益且情節重大，原告2 人精神上均受有相
    當之痛苦，致受有非財產上之損害。爰依民法第184 條第1
    項前段及第195 條第1 項前段、第3 項，請求被告分別給付
    原告A 男童新臺幣（下同）800,000 元、原告A 男童之母20
    0,000 元等語。並聲明：㈠被告應給付原告A 男童800,000
    元，及自刑事附帶民事起訴狀繕本送達翌日起至清償日止，
    按週年利率5 ％計算之利息。㈡被告應給付原告A 男童之母
    200,000 元，及自刑事附帶民事起訴狀繕本送達翌日起至清
    償日止，按週年利率5 ％計算之利息。㈢願供擔保，請准宣
    告假執行。
二、被告則以：我承認有原告所指之侵權行為事實等語。並聲明
    ：㈠原告之訴駁回。㈡如受不利判決，願供擔保請准宣告免
    為假執行。
三、本院得心證之理由
  ㈠被告應否負侵權行為損害賠償責任？
    按，因犯罪而受損害之人，於刑事訴訟程序得附帶提起民事
    訴訟，對於被告及依民法負賠償責任之人，請求回復其損害
    ；附帶民事訴訟之判決，應以刑事訴訟判決所認定之事實為
    據，刑事訴訟法第487 條第1 項、第500 條前段定有明文。
    次按，因故意或過失，不法侵害他人之權利者，負損害賠償
    責任；又不法侵害他人之身體、健康、名譽、自由、信用、
    隱私、貞操，或不法侵害其他人格法益而情節重大者，被害
    人雖非財產上之損害，亦得請求賠償相當之金額。前2 項規
    定，於不法侵害他人基於父、母、子、女或配偶關係之身分
    法益而情節重大者，準用之，民法第184 條第1 項前段、第
    195 條第1 項前段、第3 項分別定有明文。又按，貞操權係
    屬獨立之人格權，保護之法益乃以性尊嚴及性自主為內容之
    權利，係屬民法第184 條第1 項前段所規定「權利」之一種
    ，此觀民法第195 條第1 項將「貞操」獨立列明為法律保護
    之人格法益自明。再按父母對於未成年子女，有保護及教養
    之權利義務，民法第1084條第2 項定有明文；此為父母對未
    成年子女因親子關係所生之身分法益，即「親權」或「監護
    權」或稱之為「監督權」，應屬民法第184 條第1 項前段規
    定所保護之權利。父母對子女監護權受不法之侵害，自屬基
    於父、母、子、女關係之身分法益受侵害，應有民法第184
    條第1 項前段、第195 條第3 項規定之適用，是以未滿20歲
    之人遭受性侵害，亦應認其父母之監護權受有不法之侵害，
    其父母自得依前揭侵權行為法則主張權利。經查，本件原告
    起訴主張之前揭事實，業據本院以110 年度侵訴字第29號刑
    事判決認定屬實並判決在案，自堪信為真實，是被告侵害原
    告A 男童性自主權與免於恐懼之意思自由權之行為，及侵害
    原告A 男童之母基於父母子女之身分法益而情節重大，應負
    損害賠償之責。
  ㈡原告得請求之精神慰撫金為若干？
  1.按，精神慰撫金之酌定，除原告所受之傷害程度外，尚應審
    酌兩造之身分地位、學識經歷、財產狀況、痛苦程度等節以
    定之。次按，慰藉金之賠償須以人格權遭遇侵害，使精神上
    受有痛苦為必要，其核給之標準固與財產上損害之計算不同
    ，然非不可斟酌雙方身分資力與加害程度，及其他各種情形
    核定相當之數額（最高法院76年台上字第1908號、51年台上
    字第223 號判決要旨可資參照）。
  2.查，被告對原告A 男童為上開侵權行為，被告自應對原告負
    損害賠償之責，業如前述。審酌被告明知原告A 男童之心智
    發育尚未完全健全，對於性行為或性自主觀念缺乏完全自主
    判斷能力，仍利用其照顧者之身分，趁原告A 男童正逢年少
    懵懂之時及對被告之絕對信任，遂行上開乘機性交、猥褻、
    恐嚇危安之犯行，嚴重影響A 男童身心之正常發展，並造成
    原告A 男童心理創傷程度甚鉅。又審酌兩造之學經歷、經濟
    狀況與財產資料（因涉及個人資料保護等隱私權維護，爰不
    予揭露），以及被告所為侵權行為之手段與方式，與原告A
    男童及A 男童之母之精神痛苦程度等節，認原告A 男童請求
    被告給付精神慰撫金800,000 元、原告A 男童之母請求被告
    給付精神慰撫金200,000 元，均為適當，應予准許。
  ㈢末按給付無確定期限者，債務人於債權人得請求給付時，經
    其催告而未為給付，自受催告時起，負遲延責任。其經債權
    人起訴而送達訴狀，或依督促程序送達支付命令，或為其他
    相類之行為者，與催告有同一之效力。又遲延之債務以支付
    金錢為標的者，債權人得請求依法定利率計算之遲延利息，
    民法第229 條、第233 條第1 項分別定有明文。本件因侵權
    行為所生之損害賠償債權，為給付無確定期限之債權，又係
    以支付金錢為標的，應於被告受催告履行而未履行，始發生
    遲延責任。查原告起訴狀繕本業依被告地址郵寄後，因未獲
    會晤本人亦無受領文書之同居人或受僱人，均於110 年11月
    15日寄存於當地警察局乙情，有本院送達證書存卷可考（本
    院卷第57至59頁），經10日即於110 年11月25日生送達效力
    ，則原告依前揭被告所應給付之金額，請求被告給付自起訴
    狀繕本送達被告翌日即110 年11月26日起至清償日止，按週
    年利率5 ％計算之利息部分，亦屬有據，應予准許。
四、本件係刑事附帶民事訴訟事件，依刑事訴訟法第505 條第2
    項規定，免納裁判費用，且訴訟費用並未在刑事訴訟法第49
    1 條準用之列，亦毋庸命當事人負擔，併此敘明。
五、綜上所述，原告依侵權行為法律關係，請求被告分別給付原
    告A 男童800,000 元、原告A 男童之母200,000 元，及均自
    110 年11月26日起至清償日止，按週年利率5 ％計算之利息
    ，均為有理由，應予准許。
六、再按依民事訴訟法第389 條第1 項第5 款宣告假執行者，其
    金額或價額之計算，以各個判決所命給付之金額或價額為準
    ，以一訴主張數項標的與「共同訴訟」，其合併判決者，固
    應合併計算其金額或價額，以定其得否依職權宣告假執行，
    如係分別判決者，則應各依其判決所命給付之金額或價額，
    定其得否依職權宣告假執行。又分別提起之數宗訴訟，經法
    院命合併辯論及合併裁判者，如所命給付合併計算其價額已
    逾50萬元者（指各宗訴訟標的之價額未逾500,000 元而言)
    ，此與客觀訴之合併無異，法院對之不得依職權宣告假執行
    。可見，在原告或被告有多數之共同訴訟且合併判決時，與
    「以一訴主張數項標的」之情形，在法院「所命給付」之金
    額部分，實質上相同，是以，均應合併計算其金額或價額，
    以定其得否依職權宣告假執行（臺灣高等法院暨所屬法院94
    年法律座談會民事類提案第37號參照) ，是原告2 人勝訴部
    分，其金額合計既已逾500,000 元，自無從依民事訴訟法第
    385 條第1 項第5 款規定職權宣告假執行。茲兩造陳明願供
    擔保，聲請宣告假執行或免為假執行，經核無不合，爰分別
    酌定相當之擔保金額准許之。
七、本件事證已臻明確，兩造其餘攻擊防禦方法及所提證據，經
    審酌後認與判決結果無影響，爰不再逐一論述，附此敘明。
八、據上論結，原告之訴為有理由，依刑事訴訟法第502 條第2
    項、第491 條第10款，民事訴訟法第390 條第2 項、第392
    條第2 項，判決如主文。
中    華    民    國   111    年    2     月    15    日
                  刑事第十五庭  審判長法  官  方錦源
                                      法  官  詹尚晃
                                      法  官  陳彥霖
以上正本證明與原本無異。
如不服本判決應於收受送達後20日內向本院提出上訴書狀，並應
敘述具體理由；如未敘述上訴理由者，應於上訴期間屆滿後20日
內向本院補提理由書（均須按他造當事人之人數附繕本）「切勿
逕送上級法院」。
中    華    民    國   111    年    2     月    16    日
                                      書記官  陳怡秀